臺灣士林地方法院刑事判決　　　　　　　 96年度訴字第799號
公　訴　人　臺灣士林地方法院檢察署檢察官
被　　　告　甲○○
　　　　　　　　　　臺北市○○.
上列被告因違反水土保持法案件，經檢察官提起公訴（96年度偵
字第1137號），被告於準備程序中就被訴事實為有罪之陳述，本
院合議庭裁定由受命法官改依簡式審判程序審理，並判決如下：
    主  文
甲○○共同在公有山坡地未經同意開挖整地未遂，處有期徒刑肆
月，如易科罰金以新臺幣壹仟元折算壹日，減為有期徒刑貳月，
如易科罰金以新臺幣壹仟元折算壹日。
    事  實
一、甲○○於民國94年間，受李茂華（另由臺灣士林地方法院檢
    察署移送臺灣板橋地方法院併案審理）之委託，在臺北市○
    ○區○○段3 小段151 地號土地上修建納骨設施，渠等明知
    上開土地為國有保護區墓地目土地，並經行政院核定及臺北
    市政府公告為山坡地（該土地係行政院於84年11月29日以臺
    84年度農字第42282 號函核定，臺北市政府於84年12月8 日
    以84年度府建五字第84087387號公告，應為適用「山坡地保
    育利用條例」及「水土保持法」之山坡地），竟基於共同犯
    意聯絡，未經管理機關即財政部國有財產局（下稱國有財產
    局）之同意，自95年6 月間起，由甲○○僱用不知情之工人
    王俊翔、許展源、郭陳根等人，使用挖土及搬運機具在該土
    地上開挖整地及開闢施工便道，以重建納骨設施，致使周邊
    道路地表裸露後，復植栽樹木而未致生水土流失。嗣於同年
    9 月6 日，經臺北市政府建設局（下稱臺北市建設局）山坡
    地水土保持查報員曾俊偉巡查發現，於同年12月14日會同臺
    北市殯葬管理處人員及臺北市政府警察局內湖分局警員至現
    場履勘，始悉上情。
二、案經臺北市政府警察局內湖分局報請臺灣士林地方法院檢察
    署檢察官偵查起訴。
    理  由
一、上揭犯罪事實，業據被告坦承不諱，核與證人李茂華於警訊
    及偵查中所證述之情節相符（偵查卷第6 、48頁），上開山
    坡地係國有山坡地，且未經國有財產局同意即遭開挖整地及
    開闢施工便道，其周邊及施工便道均呈裸露狀態，惟完工後
    已植栽樹木，未致生水土流失等情，亦據證人即國有財產局
    臺灣北區辦事處改良利用課技士鄞守毅及山坡地水土保持查
    報員曾俊偉於偵查中證述綦詳（偵查卷第51、81頁），證人
    既分別屬承辦業務專員及專業巡查員，對於所管業務及所轄
    巡查區域必然十分瞭解，且所證事實均與被告所供述內容相
    符，自均當可採。此外復有臺北市山坡地範圍劃定成果報告
    1 份、國有財產局臺灣北區辦事處95年12月22日臺財產北改
    字第0950055551號函1 件、臺北市建設局95年9 月6 日及12
    月22日會勘紀錄表、95年12月19日、12月14日、12月29日、
    96年1 月11日、1 月16日、1 月24日、2 月2 日巡查紀錄表
    各1 份、現場圖48張、位置圖及地籍圖各1 張在卷（偵查卷
    第101 、67、21、90-96 、27、87）足資佐證。本件事證明
    確，被告犯行堪以認定。
二、核被告所為，係犯水土保持法第32條第4 項、第1 項在公有
    山坡地未經同意開挖整地罪。被告受李茂華之委託開挖上開
    山坡地，被告與李茂華間有犯意聯絡，行為分擔，應依共同
    正犯論處。被告利用不知情之工人王俊翔、許展源、郭陳根
    等人，使用挖土及搬運機具在上開土地上開挖整地及開闢施
    工便道，為間接正犯。又被告擅自開挖整地但尚未致生水土
    流失，應屬未遂犯，爰依法減輕其刑。再被告所為雖同時符
    合山坡地保育利用條例第34條第4 項、第1 項之罪，然水土
    保持法第32條第4 項、第1 項之罪，為山坡地保育利用條例
    第34條第4 項、第1 項之罪之特別規定，依特別法優於普通
    法之法規競合關係，僅論以水土保持法第32條第4 項、第1
    項之罪，爰審酌被告無視法令禁制，擅自開挖公有土地，破
    壞地貌，致生水土流失之危險，惟犯罪後坦承犯行等一切情
    狀，量處如主文所示，並諭知易科罰金之折算標準。又被告
    係於96年4 月24日以前犯本罪，應依中華民國96年罪犯減刑
    條例第2 條第1 項第3 款之規定減其宣告刑期2 分之1 ，並
    諭知易科罰金之折算標準，以資懲儆。
據上論斷，應依刑事訴訟法第273 條之1 第1 項、第299 條第1
項前段，水土保持法第32條第4 項、第1 項，刑法第11條前段、
第28條、第25條第2 項、第41條第1 項前段，中華民國96年罪犯
減刑第2 條第1 項第3 款、第7 條、第9 條，判決如主文。
本案經檢察官蔡啟文到庭執行職務。
中　　華　　民　　國　　96　　年　　10　　月　　19　　日
                  刑事第四庭法  官  古振暉
以上正本證明與原本無異。
如不服本判決，應於收受送達後10日內向本院提出上訴書狀，其
未敘述上訴之理由者並得於提起上訴後20日內向本院補提理由書
（均須按他造當事人之人數附繕本）。
                            書記官  林靜枝
中　　華　　民　　國　　96　　年　　11　　月　　13　　日
水土保持法第32條
在公有或私人山坡地或國、公有林區或他人私有林區內未經同意
擅自墾殖、占用或從事第8 條第1 項第2 款至第5 款之開發、經
營或使用，致生水土流失或毀損水土保持之處理與維護設施者，
處六個月以上5 年以下有期徒刑，得併科新台幣60萬元以下罰金
。但其情節輕微，顯可憫恕者，得減輕或免除其刑。
前項情形致釀成災害者，加重其刑至二分之一；因而致人於死者
，處5 年以上12年以下有期徒刑，得併科新台幣1 百萬元以下罰
金；致重傷者，處3 年以上10年以下有期徒刑，得併科新台幣80
萬元以下罰金。
因過失犯第1 項之罪致釀成災害者，處1 年以下有期徒刑，得併
科新臺幣60萬元以下罰金。
第1 項未遂犯罰之。
犯本條之罰者，其墾殖物、工作物、施工材料及所使用之機具沒
收之。
